【裁判字號】    96,易,6182
【裁判日期】    970118
【裁判案由】    重利
【裁判全文】
臺灣臺中地方法院刑事判決              96年度易字第6182號
公  訴  人  臺灣臺中地方法院檢察署檢察官
被      告  乙○○
上列被告因重利案件，經檢察官提起公訴（96年度偵字第25570
號），因被告就被訴事實為有罪之陳述，經本院告知簡式審判程
序意旨，並聽取公訴人及被告之意見後，裁定依簡式審判程序審
理，茲判決如下：
    主    文
乙○○乘他人急迫貸以金錢，而取得與原本顯不相當之重利，累
犯，處有期徒刑陸月，如易科罰金，以新臺幣壹仟元折算壹日。
    犯罪事實
一、乙○○前於民國（下同）95年間，因重利案件，經本院以95
    年度中簡字第3110號判處有期徒刑5月確定，於95年12月29
    日易科罰金執行完畢。復萌生牟取不法重利之犯意，自96年
    8月14日起，刊登「身分證小額貸款0000000000」之廣告於
    自由時報，招徠需款孔急而陷於急迫之不特定之人來電洽詢
    貸款事宜，貸與所需款項，而從事地下錢莊重利放款之業務
    ，其利息計算方式為每10日為一期，每期每新臺幣（下同）
    1萬元為1500元（換算成年利率為450%），借款之初須預扣
    第1期之利息，並須簽發面額3萬元之本票1紙，及提供借款
    人之國民身分證為擔保。適有丙○○因需款孔急，向親友借
    貸無著，而陷於急迫，因而按上開廣告上所刊登之電話號碼
    ，撥打電話聯繫借款事宜，並於96年8月14日15時30分左右
    ，在臺中市○○區○○路與軍福十三路口，向乙○○借得1
    萬元（實際上僅取得8500元現金），同時以提供丙○○之身
    分證及簽發3萬元之本票1紙之方式作擔保，並以每10天1期
    ，每期1500元之計息方式繳付本息，乙○○因而取得與原本
    顯不相當之重利。嗣於96年10月14日15時30分左右，丙○○
    在上址交付乙○○利息時，為警當場查獲，並扣得丙○○所
    簽發之本票1紙、身分證1張。
二、案經臺中市警察局第二分局報告臺灣臺中地方法院檢察署檢
    察官偵查起訴。
    理    由
壹、程序方面：
    查本件被告乙○○所犯係死刑、無期徒刑、最輕本刑為3年
    以上有期徒刑以外之罪，其於準備程序就前揭被訴事實為有
    罪之陳述，經本院告知簡式審判程序之旨，並聽取其與公訴
    人之意見後，本院認無不得或不宜改依簡式審判程序進行之
    處，爰依刑事訴訟法第273條之1第1項、第284條之1，裁定
    本件進行簡式審判程序，合先敘明。
貳、實體部分：
一、上揭事實，業據被告乙○○於警詢、檢察官偵查及本院準備
    與審理程序時均坦承不諱，核與證人即被害人丙○○於警詢
    及檢察官偵查中指訴被害之情節相符，復有其領回身分證所
    出具之贓物認領保管單及本票各1紙在卷可資佐證，被告之
    自白核與事實相符而可採，從而本案事證明確，被告犯行堪
    以認定，應依法論科。
二、查本件被告乙○○借款1萬元予被害人丙○○，於2個月之期
    間內即已收取7500元之利息，換算成每年利息高達4萬5千元
    （即年利率450%），此等異於尋常之高額利率，不僅與民法
    第203條所定之週年利率5%之法定利率，及同法第205條所定
    之最高利率週年利率20%之限制，相去甚遠，且相較於目前
    銀行放款利率及一般民間利之月息2至3分，亦過於懸殊，衡
    諸目前社會經濟情況，被告確係取得與原本顯不相當之重利
    ，至為明顯；而被害人丙○○確有亟需用錢之急迫情形，此
    業經其於警詢及偵訊中證述明確，被告自係利用刊登廣告招
    徠陷於急迫之不特定人向其借貸，趁機收取與原本顯不相當
    之重利，是核被告所為，係犯刑法第344條之重利罪。又被
    告前於95年間，因重利案件，經本院以95 年度中簡字第
    3110號判處有期徒刑5月確定，於95年12月29 日易科罰金執
    行完畢，有臺灣高等法院被告前案紀錄表、臺灣臺中地方法
    院檢察署刑案資料查註紀錄表各1份在卷可按，其於受有期
    徒刑執行完畢後，於5年以內故意再犯本件有期徒刑以上之
    罪，為累犯，應依刑法第47條第1項之規定加重其刑。爰審
    酌被告前已有多次重利之前科紀錄，於前案尚在審理中，又
    再犯本罪，暨考量其所收取重利之金額、犯罪動機及目的、
    ，被害人已取回身分證及所受之損害，並斟酌被告犯後業已
    坦承犯行之態度，暨檢察官具體求刑有期徒刑7月以上尚嫌
    過重等一切情狀，量處如主文所示之刑，並諭知易科罰金之
    折算標準。扣案之由被害人所簽立之本票1紙，係被害人向
    被告借款時，簽發予被告作為債權憑據及擔保之用，在被害
    人清償債務後，被告須予返還，而在被害人尚未清償全部債
    務之前，其所簽發之本票，被告就實際貸放之本金及週年利
    率20%範圍內之利息請求權部分，仍在民法保障之範圍內，
    得持以行使票據權利，據以請求被害人清償債務，因此，該
    工商本票不宜認係被告所有供犯罪所用或所得之物，自無從
    併予諭知沒收，附此敘明。
據上論斷，應依刑事訴訟法第273條之1第1項、第299條第1項前
段，刑法第344條、第47條第1項、第41條第1項前段，刑法施行
法第1條之1，判決如主文。
本案經檢察官甲○○到庭執行職務。
中    華    民    國    97    年    1     月    18    日
                  刑事第四庭    法  官   林宜民
上正本證明與原本無異。
如不服本判決，應於收受送達後10日內向本院提出上訴書狀（應
敘述具體理由並附繕本）。
上訴書狀如未敘述理由，應於上訴期間屆滿後20日內補提理由書
於本院。
                                書記官  蔡伸蔚
中    華    民    國    97    年    1     月    18    日
附錄論罪科刑法條
刑法第344條
乘他人急迫、輕率或無經驗貸以金錢或其他物品，而取得與原本
顯不相當之重利者，處1年以下有期徒刑、拘役或科或併科1千元
以下罰金。


司法院資訊處製作；財團法人民間司法改革基金會備份。
